【裁判字號】    89,上訴,339
【裁判日期】    890627
【裁判案由】    毒品危害防制條例
【裁判全文】
臺灣高等法院臺中分院刑事判決                    八十九年度上訴字第三三九號
    上  訴  人  臺灣臺中地方法院檢察署檢察官
    被      告  丙○○
    選任辯護人  洪松林
右上訴人因被告違反毒品危害防制條例案件，不服臺灣台中地方法院八十八年度訴字
第二三四號中華民國八十八年十二月三十日第一審判決（起訴案號：臺灣台中地方法
院檢察署八十七年度偵字第二四一八二號），提起上訴，本院判決如左：
    主    文
上訴駁回。
    理    由
一、公訴意旨略以：被告丙○○基於意圖營利，販賣第二級毒品之概括犯意，自民國
    （下同）八十七年八月初起至同年十一月二日止，以號碼為000000000
    0號之行動電話為聯絡工具，先後在台中市○○路寶覺寺前，以第二級毒品安非
    他命一小包販售三千元至五千元不等之代價，販賣安非他命予案外人乙○○多次
    。復於同年十一月二日，在台中市○○路寶覺寺前，以第一級毒品海洛因一小包
    販售八千元之價格，販賣海洛因（起訴書誤載為安非他命）予乙○○一次。嗣於
    同年十一月二日下午十時三十分許，在台中市○道路三五巷六弄二十號查獲乙○
    ○，甫由乙○○供出上情，並扣得上開乙○○向被告丙○○所購得之安非他命二
    包（檢驗結果確係甲基安非他命，合計淨重六點零九公克，包裝重零點五六公克
    ）、海洛因一包（淨重一點一八公克，包裝重零點二六公克，純質淨重零點五一
    公克），且循線查獲被告丙○○，並扣得上開販售毒品聯絡所用之000000
    0000號行動電話一支。因認被告丙○○犯有毒品危害防制條例第四條第一項
    、第二項非法販賣第一級、第二級毒品罪嫌等情。公訴人認被告丙○○另涉犯上
    開罪嫌，無非係以上開事實，業據證人乙○○於警訊中證述詳實，且有扣案之安
    非他命二包（檢驗結果確係甲基安非他命，合計淨重六點零九公克，包裝重零點
    五六公克）、海洛因一包（淨重一點一八公克，包裝重零點二六公克，純質淨重
    零點五一公克），及安非他命二包（合計淨重三六點一六公克，包裝重三點二八
    公克）與號碼為0000000000號之行動電話一具等物扣案足證，為其主
    要依據。
二、按犯罪事實，應依證據認定之，無證據不得推定其犯罪事實。又不能證明被告犯
    罪，應諭知無罪之判決，此於刑事訴訟法第一百五十四條、第三百零一條第一項
    分別定有明文。所謂證據，係指足以認定被告確有犯罪行為之積極證據而言，該
    項證據自須適合於被告犯罪事實之認定，始得採為斷罪資料；又認定不利於被告
    之事實，須依積極證據，茍積極證據不足為不利於被告事實之認定時，應即為有
    利於被告之認定，更不必有何有利之證據。又告訴人之指述，係以使被告受刑事
    訴追為目的，是其陳述是否與事實相符，仍應調查其他證據以資審認，最高法院
    二十九年上字第三一○五號、三十年上字第八一六號及五十二年台上字第一三○
    ○號分別著有判例可資參照。
三、訊據被告丙○○堅詞否認上情，辯稱：其未曾於上開時、地販售安非他命或海洛
    因予乙○○，因八十七年七月十五日起至同月二十八日止，以及八十七年九月十
    日起至同月二十三日止，其均曾因施用毒品，而進入台灣台中看守所附設勒戒處
    所觀察、勒戒，是其不可能於該時日販售毒品予乙○○，且乙○○亦曾於八十七
    年九月二十二日起至同年十月九日止，於同一處所觀察、勒戒，故乙○○亦無法
    於該時日向其購買毒品等語。經查：證人乙○○於警局中雖曾證稱上情，然其後
    於原審調查中卻翻異前詞而證稱，其所施用之毒品均係透過湯獻彰向綽號「豆花
    」之被告丙○○所購得，其未曾自行向被告丙○○購買毒品，且其僅曾於八十七
    年十月底，分別以五千元、二千元之代價，透過湯獻彰向被告丙○○購買安非他
    命及海洛因各一包，至購得之上開毒品均業已施用淨盡，該扣案之安非他命及海
    洛因，並非其向被告丙○○所購得，其並不知係何人所有等情，是證人乙○○於
    警局所言，已不無疑義。次查，被告丙○○確自八十七年七月十五日起至同月二
    十八日止，以及八十七年九月十日起至同月二十三日止，均曾因施用毒品，進入
    台灣台中看守所附設勒戒處所觀察、勒戒，且乙○○亦曾於八十七年九月二十二
    日起至同年十月九日止，於同一處所觀察、勒戒等情，有台灣台中看守所八十八
    年五月六日（88）中所奕總字第一七○○號函及該所同年八月十日（88）中所奕
    總字第三○一八號函附卷足參，是被告丙○○辯稱其不可能於乙○○所陳之上開
    時日販售安非他命或海洛因予乙○○等情，應堪採信，從而證人乙○○於警局所
    陳，即屬可疑，而無足作為不利被告丙○○之證據。再查證人乙○○其後雖於原
    審調查中陳稱其確曾於八十七年十月底，先後透過湯獻彰向被告丙○○購買安非
    他命及海洛因各一次，然證人乙○○既亦證稱其未曾親自向被告購買毒品，而僅
    係聽為其購買毒品之湯獻彰說，其所施用之毒品均係向綽號「豆花」之被告丙○
    ○所購得，且湯獻彰與被告均係相約於湯獻彰住處樓下交易，其未參予向被告購
    買毒品之交易，而其透過湯獻彰向被告所購得之毒品已施用淨盡，該查獲之毒品
    並非其向被告所購得者等情，則該扣案之安非他命二包（檢驗結果確係甲基安非
    他命，合計淨重六點零九公克，包裝重零點五六公克）、海洛因一包（淨重一點
    一八公克，包裝重零點二六公克，純質淨重零點五一公克）等證物，即尚非得作
    為認定被告犯罪之不利證據。末查證人乙○○既證稱其並未親自向被告購買毒品
    ，而均係透過湯獻彰購買毒品，且聽湯獻彰說毒品係向綽號「豆花」者所購等情
    ，從而證人乙○○未親見販賣毒品交易之過程，應足認定，故被告是否確係證人
    乙○○所陳販售毒品予湯獻彰之綽號「豆花」者，業已不無疑義；況查證人湯獻
    彰於原審審理中證稱，其未曾代證人乙○○向被告丙○○購買上開毒品等情，是
    證人乙○○於原審調查中所為證述，即無足認定被告確有於上開時、地販賣安非
    他命及海洛因之犯行，亦即被告丙○○辯稱其並未曾於上開時、地連續販賣安非
    他命及販賣海洛因予乙○○等語，應堪採信，此外復查無其他積極證據足資證明
    被告丙○○確有公訴人所指販賣安非他命及海洛因予乙○○之犯行，是尚難僅依
    證人乙○○有瑕疵且前後不符之證詞即認定被告有前開犯行，從而既不能證明被
    告犯罪，揆諸首揭說明，自應為被告丙○○無罪之諭知。
四、至被告丙○○因其友人乙○○於民國八十七年十一月二日下午十時三十分許，因
    涉嫌施用毒品，在台中市○道路三五巷六弄二十號為警查獲後，應警方要求而撥
    打電話佯稱欲向其購買安非他命一兩，其竟遂基於意圖營利，販賣第二級毒品安
    非他命之犯意，而與乙○○約定以安非他命一兩販售新台幣（下同）三萬元之代
    價，售予乙○○，嗣於八十七年十一月三日下午二時十分許，丙○○依約攜帶欲
    販售予乙○○之第二級毒品安非他命貳包（合計淨重參陸點壹陸公克，包裝重參
    點貳捌公克），至相約之台中市○○路寶覺寺前交貨時，為埋伏在附近之警方人
    員當場逮捕，致其販賣第二級毒品之行為未能得逞，且自丙○○身上查扣其欲販
    賣予乙○○之上開安非他命二包等情，雖為被告丙○○所否認，辯稱：因其於八
    十七年八月間曾向案外人湯獻彰借用安非他命一兩，是為警查獲該日其所帶之安
    非他命約一兩即係為返還湯獻彰之用，並非欲販售予乙○○者，另乙○○於電話
    中未曾向其表示欲購買安非他命，並舉丁○○以證明被告曾向湯獻彰借用安非他
    命云云。惟查：證人湯獻彰於原審審理中證稱其未曾販售、轉讓或交付任何毒品
    予被告丙○○等語，是被告辯稱查獲之毒品安非他命二包（合計淨重參陸點壹陸
    公克，包裝重參點貳捌公克），係為返還予湯獻彰之用云云，顯無足採信。再查
    ，證人乙○○確曾撥打電話予被告丙○○，相約於上開時、地見面等情，為被告
    丙○○所是認，復有證人湯獻彰證稱乙○○確於該日打電話與被告丙○○相約碰
    面等情相符，應認為真，從而證人乙○○雖於本院調查中證稱該電話係湯獻彰假
    冒其名義撥予被告，其並未與被告相約於上開時、地見面等情，應顯係刻意迴護
    被告丙○○之詞，無足採信，亦即被告丙○○確係依其與證人乙○○之約定而至
    上址見面等情，應堪認定。再查，被告與乙○○相約之目的，確係因被告丙○○
    欲販售第二級毒品安非他命予乙○○等情，有證人即承辦員警張又升於原審調查
    中證稱，乙○○於電話中僅表示欲向被告丙○○購買安非他命，而未約定購買海
    洛因，至安非他命之數量及價額，其則不知道等語在卷，又觀諸證人乙○○於原
    審調查中亦曾陳稱，該通電話係湯獻彰假冒其名義撥予被告丙○○，且湯獻彰向
    被告表示係其欲購買毒品等情，以及被告丙○○於警局中供承係乙○○打電話與
    其相約於上開時、地見面，並以安非他命一兩販售三萬元之代價等語，足見證人
    乙○○僅係為免麻煩，甫陳稱係湯獻彰冒其名義撥打電話與被告丙○○相約交易
    毒品等情，其所為上開證言，與證人張又升及被告於警局所言，僅屬相約交易之
    對象有所不同，然所稱約定之本旨，均確係被告欲販售安非他命予乙○○無疑。
    又查扣之結晶二包經送驗之結果，確係安非他命（合計淨重參陸點壹陸公克，包
    裝重參點貳捌公克），有法務部調查局檢驗通知書一紙附卷可稽，是被告丙○○
    翻異前詞之辯解，應顯係事後卸飾之詞，無足採信。故按安非他命業經毒品危害
    防制條例第二條第二項第二款明定為毒品，而乙○○係經警方之授意，甫以電話
    與被告丙○○連絡，表示欲向其購買安非他命，經雙方談妥，約定上開時、地交
    貨，屆時而為埋伏在附近之警方人員當場逮捕，致被告丙○○之販賣行為未能得
    逞，應屬未遂（參照最高法院八十七年度台上字第二○○五號刑事判決，載於最
    高法院刑事裁判書彙編第三十二期第七○頁），則被告丙○○上開意圖牟利而販
    賣之行為，是否另涉違反毒品危害防制條例第四條第五項、第二項之販賣第二級
    毒品未遂罪嫌，因未據公訴人就此部分提起公訴，且與本件無罪判決之部分，並
    非連續犯之裁判上一罪關係，自非本院所得加以審究，爰擬由檢察官就該部分另
    行處理，附此敘明。原審判決核無不合，檢察官上訴意旨仍執前詞指訴被告犯罪
    ，惟檢察官起訴部分，尚不能證明被告有此部分犯行，原審理由已詳加敘明，至
    於被告于八十七年十一月三日下午二時三十分販賣安非他命給乙○○未遂部分，
    因檢察官未就此部分犯罪事實起訴，原審認此部分應由檢察官另行處理，經核並
    無不當，檢察官上訴為無理由，應予駁回。
五、據上論斷，應依刑事訴訟法第三百六十八條，判決如主文。
本案經檢察官甲○○到庭執行職務。
中      華      民      國    八十九     年      六       月    二十七  日
                                  臺灣高等法院臺中分院刑事第三庭
                                        審判長法  官  方  艤  駐
                                              法  官  廖  柏  基
                                              法  官  劉  連  星
右正本證明與原本無異。
檢察官得上訴。
被告不得上訴。
如不服本判決應於收受送達後十日內向本院提出上訴書狀，其未述上訴之理由者並
得於提起上訴後十日內向本院補提理由書（均須按他造當事人之人數附繕本）。
                                              書記官  顏  子  良
中      華      民      國    八十九     年      六       月    二十八  日
                                                                        Ｃ


司法院資訊處製作；財團法人民間司法改革基金會備份。
